臺灣臺北地方法院交通事件裁定　　　　100年度交聲字第229號
原處分機關　交通部公路總局臺北區監理所
異　議　人
即受處分人　曹天民
上列異議人即受處分人因違反道路交通管理處罰條例案件，對於
交通部公路總局臺北區監理所於中華民國一○○年二月十七日所
為之處分（原處分案號：北監自裁字第裁四○－ＣＧ00000
00號），聲明異議，本院裁定如下：
    主  文
原處分撤銷。
曹天民汽車駕駛人，行經有燈光號誌管制之交岔路口闖紅燈，處
罰鍰新臺幣貳仟玖佰元，並記違規點數點。
    理  由
一、按停止線，係用以指示行駛車輛停止之界限，車輛停止時，
    其前懸部分不得伸越該線；車輛面對圓形紅燈表示禁止通行
    ，不得超越停止線或進入路口，道路交通管理處罰條例第六
    十條第二項第三款及道路交通標誌標線號誌設置規則第一百
    七十條第一項、第二百零六條第五款第一目分別定有明文。
    又按交岔路口有繪設路口範圍者，車輛無視於紅燈警示，有
    穿越路口之意圖，而車身已伸入路口範圍亦視同闖紅燈；無
    繪設路口範圍者，以車輛無視於紅燈號誌，而有穿越路口之
    企圖，其車身並已伸越停止線並足以妨害其他方向人（若有
    行人穿越道）、車通行者亦以闖紅燈論處；若僅車身伸越停
    止線則以不遵守標線指示視之，有交通部民國八十二年四月
    二十二日交路字第○○九八一一號函闡釋在案。再按汽車駕
    駛人駕駛汽車，應遵守道路交通標誌、標線、號誌之指示，
    道路交通安全規則第九十條前段定有明文。而汽車駕駛人，
    行經有燈光號誌管制之交岔路口闖紅燈者，處新臺幣（下同
    ）一千八百元以上五千四百元以下罰鍰，並應記違規點數三
    點，道路交通管理處罰條例第五十三條第一項及第六十三條
    第一項第三款亦分別定有明文。而汽車駕駛人闖紅燈，並經
    以科學儀器取得證據資料證明其行為違規，當場不能或不宜
    攔截製單舉發者，得對汽車所有人逕行舉發處罰；又前揭道
    路交通管理處罰條例之處罰，受舉發違反道路交通管理事件
    之受處罰人，認為受舉發之違規行為應歸責他人者，應於舉
    發違反道路交通管理事件通知單應到案日期前，檢附相關證
    據及應歸責人相關證明文件，向處罰機關告知應歸責人，處
    罰機關應即另行通知應歸責人到案依法處理，逾期未依規定
    辦理者，仍依前揭條例各該違反條款規定處罰，復為道路交
    通管理處罰條例第七條之二第一項第一款、第七款、第二項
    第四款、第八十五條第一項所明定。復汽車駕駛人，行經有
    燈光號誌管制之交岔路口闖紅燈者，依違反道路交通管理事
    件統一裁罰基準及處理細則第四十四條第一項及違反道路交
    通管理事件統一裁罰基準表（下稱基準表）之規定，尚須依
    行為人所駕駛車輛之種類及有無在應到案日期前到案等二項
    因素決定應對行為人所處罰鍰之數額。是如係自用一般小客
    車即小型車行經有燈光號誌管制之交岔路口闖紅燈而為警舉
    發，逾越舉發通知單上所載之應到案期限三十日內到按聽後
    裁決，經處罰機關調查後仍認定其有上開違規行為者，依違
    反道路交通管理事件統一裁罰基準及處理細則第四十四條第
    一項暨基準表之規定，應對該汽車所有人處以二千九百元之
    罰鍰，並記違規點數三點。
二、本件異議人即受處分人曹天民駕駛車牌號碼○四三一－ＺＪ
    號自小客貨車，於民國九十八年十二月十二日五時五十八分
    許，行經新北市○○區○○路三段與順安街交岔路口，竟貿
    然闖越紅燈而驅車前進，經以自動採證照相儀器拍照存證，
    嗣經新北市政府警察局交通大隊警員依採證照片製單逕行舉
    發「駕車行經有燈光號誌管制之交岔路口闖紅燈」，嗣異議
    人於逾應到案日期（即九十九年一月二十九日）三十日內之
    九十九年二月一日向原處分機關提出申訴，經函請原舉發單
    位調查結果，仍認異議人確有上述違規行為，原處分機關乃
    依道路交通管理處罰條例第五十三條第一項裁處罰鍰四千元
    ，並依同條例第六十三條第一項第三款（漏引第三款）之規
    定記違規點數三點。
三、訊據異議人即受處分人暨聲明異議狀意旨固不否認於上述時
    、地，駕駛上開車輛，行經上揭有燈光號誌管制之交岔路口
    等情，惟矢口否認有闖紅燈之違規行為，辯稱：當時確實是
    紅燈，伊承認有駛越停止線，然伊係因地面積水反光致未能
    即時看見停止線，伊於發現停止線時即已立即煞車，伊僅係
    越線停車，絕無闖紅燈云云。
四、經查：
  (一)受處分人於上揭時、地，駕駛上揭自小客貨車，行經新北市
    ○○區○○路三段與順安街交岔路口之設有燈光號誌管制之
    交岔路口時，受處分人車行方向之路口號誌為圓形紅燈，受
    處分人仍直行駛越停止線等事實，為受處分人所不爭執，並
    有採證照片二張等件在卷可稽，堪以認定。
  (二)次查，本件舉發交通違規事件之自動採證照相儀器係由二組
    固定式微電腦感應線圈埋設於路口，其偵測原理係以該設備
    與路口號誌連鎖，當紅燈亮起約一秒後，偵測系統才啟動，
    此時當車輛觸動路口二組感應線圈時，啟動照相機拍攝二張
    照片以舉發違規行為，此為本院辦理違反道路交通管理處罰
    條例案件職務上所知悉。而觀之上揭採證照片所示：
  1.第一張受處分人上揭自小客貨車，正行經遭舉發違規路段之
    交岔路口處停止線，此時受處分人所駕車輛之左方已有其他
    車輛於停止線前停等紅燈；第二張則係該自小客貨車已向前
    行駛，其車身並已完全進入路口，足以妨害其他方向人、車
    通行，顯見受處分人所駕駛之自用小客車當時係屬動態往前
    行駛，正在向左穿越該交岔路口甚明。
  2.又依該二幀照片所示，採證照片中符號數據所代表之意涵，
    除「Ｖ＝２４」表示受處分人當時行車速度為時速二十四公
    里外，其中之「Ｒ２３７」及「Ｒ２４４」則表示係紅燈之
    時間，即照片上顯示受處分人係在紅燈亮起二十三點七秒後
    始超越車輛停止線，且未依規定將車輛煞停，而仍以時速二
    十四公里速度繼續行駛，至紅燈二十四點四秒時向前行駛至
    進入路口。是由前述可知，該感應線圈係於行車管制號誌轉
    換成紅燈後始得啟動，且依道路交通標誌標線號誌設置規則
    第二百三十一條第一款所規定行車管制號誌之黃色燈號時間
    ，於行車速限為時速五十公里以下之路段，黃燈時間為三秒
    ，故於號誌轉換成紅燈前，受處分人尚有三秒之時間應足供
    其將車輛煞停，揆諸上揭交通部八十二年四月二十二日交路
    字第○○九八一一號函關於「闖紅燈」行為之闡釋，受處分
    人駕駛上開車輛行經新北市○○區○○路三段與順安街交岔
    路口時，該路口燈號既已亮起紅燈，受處分人卻未遵守號誌
    指示減速慢行並停於停止線前方，而逕自驅車闖越紅燈前進
    ，車身並已伸越停止線而足以妨害其他方向人、車通行，自
    應以闖紅燈論處。是受處分人辯稱其當時無闖紅燈云云，委
    無可採。
  (三)本件事證明確，受處分人於上開時、地，有行經有燈光號誌
    管制之交岔路口闖紅燈之違規行為，堪予認定，應依法裁罰
    。
五、綜上所述，受處分人確有在上開時、地行經有燈光號誌管制
    之交岔路口闖紅燈行駛之違規行為，原處分機關依前開道路
    交通管理處罰條例第五十三條第一項、第六十三條第一項第
    三款及處理細則第四十三條、第四十四條暨基準表之規定，
    就受處分人前開闖紅燈之行為裁處罰鍰四千元，固非無見。
    惟受處分人係於逾越應到案日期（九十九年一月二十九日）
    三十日內之九十九年二月一日即向原舉發機關提出申訴，有
    臺北市交通事件裁決所交通違規案件陳述書上原處分機關之
    收文戳記在卷可查，是受處分人顯係於逾應到案期日三十日
    內到案陳述意見，依前開基準表之規定，僅得處罰鍰二千九
    百元，原處分機關未察而裁處罰鍰四千元，顯有未洽，本件
    受處分人以上揭理由認其無違規提出異議固無理由，惟原處
    分既有不當，自應由本院將原處分撤銷，仍以受處分人有違
    反道路交通管理處罰條例第五十三條第一項、處理細則第四
    十三條、第四十四條暨基準表之規定，就受處分人前開違規
    行為裁處其罰鍰二千九百元，並依同條例第六十三條第一項
    第三款之規定記違規點數三點，以資適法。
據上論斷，應依道路交通案件處理辦法第二十條前段，裁定如主
文。
中    華    民    國   100    年    3     月    21    日
                              交通法庭法  官  張詩芸
以上正本證明與原本無異
如不服本裁定應於送達後5日內向本院提出抗告狀
                                書記官  宋德華
中    華    民    國   100    年    3     月    22    日